【裁判字號】    97,易,4816
【裁判日期】    971231
【裁判案由】    家庭暴力防治法
【裁判全文】
臺灣臺中地方法院刑事判決              97年度易字第4816號
公  訴  人  臺灣臺中地方法院檢察署檢察官
被      告  丙○○
                    樓
上列被告因違反家庭暴力防治法案件，經檢察官聲請簡易判決處
刑 (97年度偵字第19925號)，本院臺中簡易庭認不宜逕以簡易判
決處刑(97年度中簡字第3605號)，移由本院改依通常程序審理，
判決如下：
    主  文
丙○○違反法院依家庭暴力防治法第十四條第一項所為禁止實施
家庭暴力、騷擾之民事通常保護令裁定，處拘役伍拾日，如易科
罰金，以新臺幣壹仟元折算壹日。
    犯罪事實
一、丙○○係甲○○之夫，2人間具有家庭暴力防治法第3條第1
    款所定之家庭成員關係。丙○○前曾對甲○○實施家庭暴力
    行為，經甲○○向本院聲請核發民事通常保護令，本院依家
    庭暴力防治法第14條第1項第1款、第2款規定，於民國97年5
    月9日以97年度家護字第515號裁定丙○○不得對甲○○實施
    身體上或精神上不法侵害之行為，亦不得對於甲○○為騷擾
    行為，該通常保護令之有效期間為自核發時起1年，並由臺
    中縣警察局霧峰分局警員於97年5月17日送達由丙○○本人
    親自收受並告知丙○○應確實遵守保護令內容而為執行。詎
    丙○○明知該保護令之內容，仍基於違反保護令之犯意，於
    該保護令有效期間內之97年7月9日晚間6時許，在其位於臺
    中縣大里市○○路36巷11號5樓之住處內，因甲○○懷疑其
    有外遇，雙方發生口角，其竟徒手推甲○○2、3次，致甲○
    ○跌倒，左小腿撞擊椅子而受有左小腿挫傷併血腫之傷害 (
    傷害部分業經甲○○撤回告訴)，期間並以「瘋女人」等語
    之不雅言詞辱罵甲○○，對甲○○實施身體、精神上不法侵
    害及騷擾之行為，而違反上開民事通常保護令之裁定，嗣經
    甲○○報警處理，始悉上情。
二、案經臺中縣警察局霧峰分局報請臺灣臺中地方法院檢察署檢
    察官聲請簡易判決處刑。
    理  由
壹、有罪部分：
一、程序方面：
(一)本案被告丙○○所犯家庭暴力防治法第61條第1款、第2款之
    違反保護令罪，屬刑事訴訟法第376條第1款所列之罪，依同
    法第284條之1規定，第一審得由法官獨任進行審判程序，合
    先敘明。
(二)本案判決以下引用之供述及非供述證據，經本院依法踐行調
    查證據程序，公訴人及被告均不爭執各該證據之證據能力，
    且亦查無依法應排除其證據能力之情形，是後述所引用證據
    之證據能力均無疑義。
二、認定犯罪事實所憑之證據及理由：
    上揭犯罪事實，業據被告丙○○於警詢及本院審理時坦承不
    諱，核與證人即被害人甲○○於警詢時證述情節相符，此外
    ，並有本院97年度家護字第515號民事通常保護令影本、臺
    中縣警察局霧峰分局保護令執行紀錄表、霧峰澄清醫院診斷
    證明書、驗傷診斷書各1紙、個人戶籍資料查詢結果2紙附卷
    可參。綜上各節相互佐證，被告自白核與事實相符，應堪採
    信，本案事證明確，被告犯行堪以認定，應予依法論科。
三、論罪科刑之理由：
(一)按家庭暴力防治法所稱家庭暴力者，謂家庭成員間實施身體
    或精神上不法侵害之行為；又所稱騷擾者，指任何打擾、警
    告、嘲弄或辱罵他人之言語、動作或製造使人心生畏怖情境
    之行為，家庭暴力防治法第2條第1款、第3款分別定有明文
    。再家庭暴力防治法第61條之違反保護令罪，以被告違反法
    院依該法第14條第1項所為之裁定為要件，一旦被告有違反
    保護令之行為，不論被告之主觀為何，即構成犯罪，性質上
    屬於行為犯。本案被告丙○○與被害人甲○○為配偶關係，
    屬家庭暴力防治法第3條第1款之家庭成員，被告於本院97年
    度家護字第515號民事通常保護令有效期間內之97年7月9日
    晚間6時許在其臺中縣大里市○○路36巷11號5樓住處內對被
    害人所為實施身體傷害、出言辱罵之行為，係違反法院依家
    庭暴力防治法第14條第1項第1、2款所為之民事通常保護令
    ，而係犯家庭暴力防治法第61條第1款、第2款之違反保護令
    罪。被告違反本院97年度家護字第515號民事通常保護令之
    內容雖有2款，惟因法院所核發之前開通常保護令，係以單
    一保護令命被告不得對被害人甲○○實施身體上或精神上不
    法侵害之行為，及禁止騷擾行為，故被告上開行為雖同時違
    反前揭2款之規定，然僅係違反同一保護令，應僅論以一違
    反保護令罪。爰審酌被告與被害人係夫妻關係，不思如何和
    睦相處，而對被害人為家庭暴力行為在先，至法院裁定通常
    保護令後，復未能遵守限制，而為本案犯行，其所為自屬可
    議，並考量被告犯罪之動機、目的、手段、其品行與智識程
    度、犯罪所生之危害及其犯後坦承犯行，態度尚可等一切情
    狀，量處如主文所示之刑，並諭知易科罰金之折算標準，以
    資懲儆。
貳、不另為不受理諭知部分：
一、聲請簡易判決處刑意旨另以被告丙○○於上揭時、地徒手推
    告訴人甲○○2、3次，致告訴人跌倒，左小腿撞擊椅子而受
    有左小腿挫傷併血腫5×4×1公分之傷害之所為，亦涉有刑
    法第277條第1項普通傷害罪嫌等語。
二、按告訴乃論之罪，告訴人於第一審辯論終結前，得撤回其告
    訴；又告訴經撤回者，應諭知不受理之判決，刑事訴訟法第
    238條第1項、第303條第3款分別定有明文。經查，告訴人甲
    ○○告訴被告丙○○傷害案件，公訴人認被告係犯刑法第27
    7條第1項之普通傷害罪嫌，依同法第287條之規定，須告訴
    乃論。茲經告訴人於第一審言詞辯論終結前，已當庭表示撤
    回傷害告訴。揆諸前揭說明，本應為不受理之判決，惟公訴
    人認此部分與前開有罪部分之犯罪事實具有想像競合之裁判
    上一罪關係，爰不另為不受理之諭知，附此敘明。
參、應適用之法律：
    依刑事訴訟法第452條、第284條之1、第299條第1項前段，
    家庭暴力防治法第61條第1款、第2款，刑法第11條前段、第
    41條第1項前段，判決如主文。
本案經檢察官乙○○到庭執行職務。
中    華    民    國    97    年    12    月    31    日
                  刑事第四庭    法  官  簡芳潔
以上正本證明與原本無異。
如不服本判決應於收受送達後10日內向本院提出上訴書狀，並應
敘述具體理由；其未敘述上訴理由者，應於上訴期間屆滿後20日
內向本院補提理由書（均須按他造當事人之人數附繕本）「切勿
逕送上級法院」。
                                書記官  呂苗澂
中    華    民    國    97    年    12    月    31    日
附錄論罪科刑法條全文：
家庭暴力防治法第61條
違反法院依第14條第1項、第16條第3項所為之下列裁定者，為本
法所稱違反保護令罪，處3年以下有期徒刑、拘役或科或併科新
臺幣10萬元以下罰金：
一、禁止實施家庭暴力。
二、禁止騷擾、接觸、跟蹤、通話、通信或其他非必要之聯絡行
    為。
三、遷出住居所。
四、遠離住居所、工作場所、學校或其他特定場所。
五、完成加害人處遇計畫。


司法院資訊處製作；財團法人民間司法改革基金會備份。
